臺灣雲林地方法院民事判決
                                    110年度六簡字第270號
原      告  安泰商業銀行股份有限公司

法定代理人  丁予康  


訴訟代理人  郭俊良  
被      告  陳秀梅  
            陳芬菁  
            陳子琳  

上開   1人
訴訟代理人  吳錦文  
被      告  陳淑霞  
上開   4人
共      同
訴訟代理人  王詩涵  
被代位人即
受  告  知
訴  訟  人  陳遠蒼  
上列當事人間代位請求分割遺產事件，於民國111 年5月2日言詞
辯論終結，本院判決如下：
    主  文
原告之訴駁回。
訴訟費用由原告負擔。　　
    事  實  及  理  由
壹、程序事項
    按訴狀送達後，原告不得將原訴變更或追加他訴。但請求之
    基礎事實同一、擴張或減縮應受判決事項之聲明者，不在此
    限，民事訴訟法第255 條第1 項第2 款、第3 款分別定有明
    文。經查，本件原告起訴時聲明：被告等應就被繼承人所遺
    如附表一編號1至3所示之不動產，應依附表二按其應繼分部
    分，為分別共有辦理繼承登記等語（見本院卷第1 頁）；嗣
    於110 年12 月27日變更聲明為：被告等應就被繼承人所遺
    如附表一編號1至6所示之不動產，應依附表二按其應繼分部
    分，為分別共有辦理繼承登記等語（見本院卷第109頁），
    原告前揭所為，經核與上開規定相符，應予准許。
貳、實體事項
一、原告起訴主張：緣被代位人陳遠蒼與原告訂立信用卡契約，
    後因被告逾期清償欠款，業經依法訴追取得本院101年度司
    執字第13026號債權憑證，今原告查得被繼承人陳國助尚遺
    有如附表一所示之遺產，雖被繼承人陳國助遺有公證遺囑，
    言明系爭不動產逾百年後，繼承人應附返還予第三人五興宮
    之義務，惟現仍由被告等人公同共有之狀態，是以系爭不動
    產具有可受分割客體之適格，查債務人陳遠蒼及被告等四人
    為系爭不動產之繼承權人，被繼承人遺有系爭不動產，惟被
    告等既未辦理拋棄繼承登記，又怠於行使分割遺產之權利，
    依法不得逕行拍賣程序，致使礙原告對債務人即陳遠蒼債權
    之實現，原告為保全債權，爰依民法第242條、第1164條規
    定，請求被告等分割系爭不動產為分別共有，以維原告之權
    益等語。並聲明：被告等應就被繼承人所遺如附表一編號1
    至6所示之不動產，應依附表二按其應繼分部分，為分別共
    有辦理繼承登記等等語。
二、被告等人則以：506及507地號上面有廟，81-2、82-2號建物
    係廟；希望依照外公之遺囑，系爭3間建物當時村裡的人請
    阿公當保管的人，遺囑有寫到希望返還五興宮，因為這五興
    宮也是村里長期以來信仰的中心等語資為抗辯。
三、本院之判斷：
㈠、原告主張之上開事實，業據提出與其所述相符之本院101年度
    司執字第13026號債權憑證、土地登記謄本等件為證，並有
    雲林縣斗六地政事務所110 年10 月25日斗地一字第1100009
    237號函暨檢附之109年斗地普字第027110、027120號土地登
    記申請書、登記清冊、公證書、繼承系統表及戶籍謄本等件
    在卷可佐，原告之主張堪信為真實。 
㈡、原告主張被繼承人陳國助遺有公證遺囑，言明系爭不動產逾
    百年後，繼承人應附返還予第三人五興宮之義務，惟現仍由
    被告等人公同共有之狀態，是以系爭不動產具有可受分割客
    體之適格等語，按所謂借名登記契約，乃當事人約定，一方
    （借名者）經他方（出名者）同意，而就屬於一方現在或將
    來之財產，以他方之名義，登記為所有人或其他權利人，該
    出名者僅為名義上之所有權人，實質上仍由借名者享有該財
    產之使用、收益及處分權，並負擔因此所生之義務，其屬無
    名契約之一種，性質與委任契約類似（最高法院104年度台
    上字第64號、104年度台上字第1570號判決意旨參照）。依
    卷附公證遺囑意旨「三、本人前受五興宮（雲林縣○○鄉○○村
    ○○路0000號）委託擔任宮廟所有之不動產登記名義人，不動
    產6筆資料如下，本年如百年後，繼承人應負返還不動產予
    五興宮之義務等，完成本人遺願：1.房屋3筆雲林縣○○鄉○○
    路0○○○號：00000000000)。2.雲林縣○○鄉○○路0000號(稅籍
    編號： 00000000000)及82-2號(稅籍編號： 00000000000）
    。2.土地3筆：雲林縣○○鄉○○段00000000000地號。」等語（
    見本院卷第51頁至第52頁），則附表一編號1至6示財產是否
    屬被繼承人陳國助所遺遺產，已啟疑竇，此外，原告並未提
    出其他證據以資證明，本院審酌上情，因認如附表一編號1
    至6示所示財產，尚難認屬本件遺產範圍，故原告主張附表
    一編號1至6示所示財產屬本件遺產，而請求分割遺產，於法
    有違，已難採憑，應予駁回。
四、綜上所述，則原告本件代位請求被告等應就被繼承人所遺如
    附表一編號1至6所示之不動產，應依附表二按其應繼分部分
    ，為分別共有辦理繼承登記，為無理由，應予駁回。
五、本件判決事證基礎已臻明確，兩造其餘主張、陳述及所提證
    據，經本院審酌後，認與判決結果已無影響，爰不再一一論
    述，併予敘明。
六、訴訟費用負擔之依據：民事訴訟法第78條。 
中    華    民    國    111   年    5     月    16    日
                  斗六簡易庭      法  官  温文昌
以上正本係照原本作成。
如不服本判決，應於送達後20日內向本院提出上訴狀並表明上訴
理由，如於本判決宣示後送達前提起上訴者，應於判決送達後20
日內補提上訴理由書（須按他造人數附繕本）。
中　　華　　民　　國　　111 　年　　5 　　月　　17　　日
                                   書記官 林雅菁
附表一：
編號 種類 所在地或名稱 權利範圍 1 土地 雲林縣○○鄉○○段000地號 1分之1 2 土地 雲林縣○○鄉○○段000地號 1分之1 3 土地 雲林縣○○鄉○○段000地號 1分之1 4 建物 雲林縣莿桐湖內路  5 建物 雲林縣○○○○路0000號  6 建物 雲林縣○○○○路0000號  
　　
附表二
編號 繼承人姓名 應繼分比例 １ 陳遠蒼 5分之1 ２ 陳秀梅 5分之1 ３ 陳淑霞 5分之1 ４ 陳子琳 5分之1 ５ 陳芬菁 5分之1